臺灣高等法院刑事判決
110年度原上訴字第48號
上  訴  人  臺灣桃園地方檢察署檢察官
被      告  羅烜華
指定辯護人  本院公設辯護人陳德仁
被      告  楊芝庭
指定辯護人  黃慧敏律師（義務辯護）
上列上訴人因被告等違反毒品危害防制條例案件，不服臺灣桃園
地方法院109年度原訴字第55號，中華民國109年12月16日第一審
判決（起訴案號：臺灣桃園地方檢察署108年度偵字第22082號）
，提起上訴，本院判決如下：
    主  文
上訴駁回。
    事  實
一、乙○○知悉愷他命、4-甲基甲基卡西酮均為毒品危害防制條例
    第2條第2項第3款（原判決誤載為第2條第3款）所列管第三
    級毒品，依法不得販賣，竟意圖營利，與真實姓名年籍不詳
    綽號「小陳」之人（下稱小陳）及真實姓名年籍不詳之人（
    下稱甲男，無證據證明小陳、甲男為未滿18歲之人）共同基
    於販賣第三級毒品愷他命、含第三級毒品4-甲基甲基卡西酮
    成分咖啡包之犯意聯絡，由甲男持用門號0000000000號行動
    電話，在不詳地點，傳送「精品服飾店全新開幕優惠中!外
    套s號：1000，m號：2000。衣服：600（一次買三1400）。
    褲子500（買四送一）。服務專線：0000000000」等暗示販
    售毒品意涵之簡訊予不特定人。適桃園市政府警察局桃園分
    局（下稱桃園分局）青溪派出所員警林晏傳接獲上開簡訊，
    於民國108年7月31日晚間某時許，撥打門號0000000000號行
    動電話與甲男聯繫，佯稱欲購買毒品，並約定在桃園市○○區
    ○○○路000號麗星花園汽車旅館前進行交易。達成上開合意後
    ，小陳即撥打乙○○所持用門號0000000000號行動電話，聯繫
    乙○○至公園附近拿取第三級毒品愷他命3包（起訴書誤載為
    他命3包）、含第三級毒品4-甲基甲基卡西酮成分咖啡包4包
    、IPhone型號及三星廠牌行動電話各1支。嗣於108年7月31
    日21時許，乙○○駕駛車牌號碼000－0000號自用小客車（下稱
    本案小客車）搭載不知情之甲○○（被訴共同販賣第三級毒品
    未遂犯行，詳無罪部分所述）前往麗星花園汽車旅館後，乙
    ○○即要求林晏傳至本案小客車內完成交易，旋在車內對林晏
    傳表示第三級毒品愷他命1包新臺幣（下同）2,000元、含第
    三級毒品4-甲基甲基卡西酮成分咖啡包1包600元，繼而達成
    以8,000元價格買賣第三級毒品愷他命3包、含第三級毒品4-
    甲基甲基卡西酮成分咖啡包4包之合意後，由林晏傳交付8,0
    00元價金予乙○○，待乙○○於同日21時10分許，駕駛本案小客
    車至桃園市桃園區大有路與民富十三街口之際，林晏傳即表
    明身分，當場查獲該販賣第三級毒品愷他命及含第三級毒品
    4-甲基甲基卡西酮成分咖啡包未遂犯行，並扣得如附表所示
    之物。
二、案經桃園分局報請臺灣桃園地方檢察署（下稱桃園地檢署）
    檢察官偵查起訴。
    理  由
甲、有罪部分（即被告乙○○部分）
壹、證據能力
一、按被告以外之人於審判外之陳述，雖不符前4條（刑事訴訟
    法第159條之1至第159條之4）之規定，而經當事人於審判程
    序同意作為證據，法院審酌該言詞陳述或書面陳述作成時之
    情況，認為適當者，亦得為證據；當事人、代理人或辯護人
    於法院調查證據時，知有第159條第1項不得為證據之情形，
    而未於言詞辯論終結前聲明異議者，視為有前項之同意，刑
    事訴訟法第159條之5第1項、第2項分別定有明文。
二、本判決所引被告以外之人於審判外之供述證據筆錄，因檢察
    官、被告乙○○及辯護人於本院準備程序、審理時對於該證據
    均未爭執證據能力【見本院卷第137至139、203頁；被告乙○
    ○於原審稱同意作為證據使用等語，原審辯護人於原審則稱
    同意有證據能力等語（見原訴字卷一第88頁）】，且迄至言
    詞辯論終結前均未聲明異議，本院審酌此供述證據筆錄製作
    時之情況，並無違法不當及證明力明顯過低之瑕疵，認以之
    作為證據應屬適當，復經本院依法踐行調查證據程序，揆諸
    前開規定，本院認此證據具有證據能力。又本判決所援引之
    其他文書、物證，因檢察官、被告乙○○及辯護人於本院準備
    程序、審理時對於該等證據均未爭執證據能力【見本院卷第
    137至139、194至202頁；被告乙○○於原審稱同意作為證據使
    用等語，原審辯護人於原審則稱同意有證據能力等語（見原
    訴字卷一第88頁）】，且無證據證明係公務員違背法定程序
    所取得，復無顯有不可信之情況或不得作為證據之情形，並
    經本院依法踐行調查證據程序，自均具有證據能力。
貳、認定被告乙○○犯罪事實所憑之證據及理由
一、上開事實，迭據被告乙○○於警詢、偵查、原審、本院準備程
    序及審理時坦承不諱（見偵字卷第23至33、145至147頁、原
    訴字卷一第83至91頁、本院卷第140、205至206頁），並經
    證人即共同被告甲○○於警詢、偵查（見偵字卷第37至45、14
    1至143頁）、證人林晏傳於原審（見原訴字卷一第205至239
    頁）證述在卷，且有桃園分局青溪派出所搜索扣押筆錄、扣
    押物品目錄表（見偵字卷第47至49、53至57頁）、現場照片
    、行動電話畫面截圖（見偵字卷第103至114、247至273頁）
    、桃園分局青溪派出所108年7月31日職務報告暨譯文表（見
    偵字卷第115、117至118頁）、證物認領保管單及附件（見
    偵字卷第119至122頁）、中華電信資料查詢（見偵字卷第23
    1頁）等附卷可考，復經本院於110年10月14日準備程序時當
    庭勘驗108年7月31日21時許偵辦販賣毒品現場錄音光碟之勘
    驗筆錄存卷可憑（見本院卷第157至162頁）。再扣案如附表
    編號1所示透明結晶3包，經送鑑驗結果確均含第三級毒品愷
    他命成分；扣案如附表編號2所示咖啡包，經送鑑驗結果確
    均含第三級毒品4-甲基甲基卡西酮成分等情，有台灣檢驗科
    技股份有限公司濫用藥物實驗室－台北108年8月26日濫用藥
    物檢驗報告（報告編號：UL/2019/00000000，見偵字卷第17
    9、193、201頁）、內政部警政署刑事警察局108年10月14日
    刑鑑字第1080080104鑑定書（見偵字卷第207至208、223頁
    ）等在卷可按，又有如附表所示之物扣案可證，堪認被告乙
    ○○前開任意性自白應與事實相符，可以採信。
二、按政府查緝販賣毒品犯行無不嚴格執行，且販賣毒品罪係重
    罪，若無利可圖，衡情一般持有毒品者，當不致輕易將持有
    之毒品交付他人。且販賣毒品乃違法行為，非可公然為之，
    且有其獨特之販售路線及管道，亦無公定之價格，復可任意
    增減其分裝之數量，而每次買賣之價量，亦可能隨時依市場
    貨源之供需情形、交易雙方之關係深淺、資力、對行情之認
    知、可能風險之評估、查緝是否嚴緊，及購買者被查獲時供
    述購買對象之可能性風險評估等諸般事由，而異其標準，非
    可一概而論，是販賣之利得，誠非固定，縱使販賣之人從價
    差或量差中牟利方式互異，其意圖營利之非法販賣行為仍屬
    同一。又販賣利得，除經被告供明，或因帳冊記載致價量至
    臻明確外，確實難以究明。然一般民眾均普遍認知毒品價格
    非低、取得不易，且毒品交易向為政府查禁森嚴，一經查獲
    ，並對販毒者施以重罰，衡諸常情，倘非有利可圖，殊無必
    要甘冒持有毒品遭查獲、重罰之極大風險，無端親至交易處
    所，或於自身住處附近交易毒品，抑或購入大量毒品貯藏，
    徒招為警偵辦從事毒品販賣之風險。從而，除確有反證足資
    認定提供他人毒品者所為係基於某種非圖利本意之原委外，
    通常尚難因無法查悉其買進、賣出之差價，而諉無營利之意
    思，或阻卻販賣犯行之追訴，以免知過坦承者難辭重典，飾
    詞否認者反得逞僥倖，反失情理之平。又毒品危害防制條例
    所稱之「販賣」，係指有償之讓與行為，包括以「金錢買賣
    」或「以物易物」（即互易）等態樣在內；祇要行為人在主
    觀上有藉以營利之意圖，而在客觀上有以毒品換取金錢或其
    他財物之行為，即足當之；至於買賣毒品之金額或所換得財
    物之實際價值如何，以及行為人是否因而獲取價差或利潤，
    均不影響販賣毒品罪之成立（最高法院104年度台上字第356
    號判決意旨參照）。查被告乙○○於如事實欄一所示時、地，
    與小陳、甲男共同販賣第三級毒品愷他命、含第三級毒品4-
    甲基甲基卡西酮成分咖啡包未遂犯行，已據被告乙○○坦承不
    諱，再被告乙○○於案發時為智識正常之人，對於販賣毒品為
    政府檢警機關嚴予取締之重罪，當知之甚稔，且被告乙○○與
    喬裝買家員警亦無特殊情誼或至親摯友關係，苟非有利潤可
    圖或從中賺取差價，衡情其應不至於甘冒遭查緝法辦而罹重
    刑之風險，參諸被告乙○○於警詢、偵查及原審均供稱此次交
    易成功，小陳會給其1,000元等情（見偵字卷第25至26、146
    頁、原訴字卷一第87至88頁），堪認被告乙○○於如事實欄一
    所示時、地共同販賣第三級毒品愷他命、含第三級毒品4-甲
    基甲基卡西酮成分咖啡包未遂犯行，主觀上確有藉此營利之
    意圖甚明。
三、起訴書犯罪事實欄一雖記載：108年7月31日晚間8時30分許
    ，經員警喬裝為買家，撥打販毒公線（即門號0000000000號
    ）向被告乙○○洽詢購買毒品咖啡包事宜云云。經查：
(一)門號0000000000號為共同被告甲○○所申辦，且於申辦後交予
    被告乙○○持用乙情，業據被告乙○○於警詢及原審供承明確（
    見偵字卷第26頁、原訴字卷一第86至87頁），並經共同被告
    甲○○於警詢陳明在卷（見偵字卷第44至45頁），且有卷附亞
    太電信股份有限公司回函及檢附資料、家樂福電信股份有限
    公司（下稱家樂福電信公司）109年10月14日家樂福電信字
    第1091000008號函及檢附資料等（見原訴字卷一第113至115
    、178至184頁）可考，此部分事實堪以認定。
(二)被告乙○○固於108年8月1日警詢供稱：「（問：該iphone手
    機門號0000-000000明明就登記你女友所有，為何你會不知
    道平常為何人使用？）因為該手機門號我大約在1個月前我
    就跟我女友去申辦完後，就以3,000元販賣給該綽號小陳，
    所以平常是何人在使用我才會不知道，昨天是第1次拿到並
    使用該門號」云云（見偵字卷第26頁）；且於原審供稱：「
    （問：門號0000-000000號是何人申辦？）這個門號是甲○○
    辦給我使用的，之前小陳問我要不要賺錢，小陳說可以辦門
    號換現金，我就騙甲○○我的手機壞掉，門號不見，叫甲○○辦
    1個門號給我使用，之後我就以2,000元將該門號賣給小陳，
    事發後我才知道小陳是用我的門號做這件事情」、「（問：
    故你從來沒有使用過0000-000000號門號？）有插卡試機一
    下，之後就沒有再使用」、「我是之後到了現場才用這支電
    話，之前不是我在使用」云云（見原訴字卷一第86至87頁）
    。然觀諸被告乙○○私人所使用IPhone7Plus型號行動電話（
    其內SIM卡門號為0000000000號）之108年7月30日訊息翻拍
    照片（見偵字卷第259至267頁）、法務部調查局109年8月20
    日調資伍字第10903312500號函及檢附資料、隨身碟列印資
    料等（見原訴字卷一第119至135頁、原訴字卷三第264頁）
    ，可知被告乙○○曾持用此門號0000000000號行動電話傳送「
    0000000000」、「叫他打來我存一下」、「我順便發個訊息
    給他」等內容予共同被告甲○○，參諸被告乙○○於108年8月1
    日警詢供稱：「【問：你是否知道1支FACETIME號碼（bmw_5
    10000000oud.com）?】這是我姊姊男朋友的」、「（問：他
    為何昨天會打電話給你？）因為我有跟姐姐及他男朋友約要
    去看電影」、「（問：經警方檢視你私人手機及遭警方查扣
    之手機，你遭警方查獲前該兩支手機内皆有FACETIME號碼（
    bmw_510000000oud.com）撥打紀錄，明顯證明該工作機就是
    你在使用，你如何解釋？）我不知道如何解釋」等語（見偵
    字卷第27至28頁），可認被告乙○○並非僅在本案案發當日才
    持用門號0000000000號行動電話，甚為明確，被告乙○○上開
    供述部分顯與事實不符，有避重就輕之情，不足採信。
(三)被告乙○○雖非僅在本案案發當日持用門號0000000000號行動
    電話，然並無證據證明門號0000000000號行動電話為被告乙
    ○○所專用
  1.觀諸卷附事證，並無門號0000000000號行動電話之通聯紀錄
    ，無法得知被告乙○○究係於需要時方向小陳拿取門號000000
    0000號行動電話使用，抑或其本身持續持用此門號行動電話
    。再者，依原審所函詢家樂福電信公司有關門號0000000000
    號之申登資料，顯示該門號於108年7月11日即停機（見原訴
    字卷一第184頁），其後縱有復話，惟卷內並無係由何人辦
    理之證據，是否係被告乙○○個人再度辦理回復門號，亦無從
    得知，無從排除係他人辦理之可能。據此，檢察官主張本案
    確係由被告乙○○與共同被告甲○○親自辦理移轉電信門號乙節
    ，即乏證據支持。
  2.被告乙○○於持用門號0000000000號行動電話期間，雖有與他
    人聯繫之情，且被告乙○○私人所使用門號0000000000號行動
    電話，曾於108年7月30日傳送「0000000000」、「叫他打來
    我存一下」、「我順便發個訊息給他」等內容，業如前述，
    然此無法證明門號0000000000號行動電話確為被告乙○○所專
    用。徵諸被告乙○○傳送上開訊息日期與本案發生時間（109
    年7月31日晚間）相隔約1日，實無法排除被告乙○○所傳訊息
    內容恐係其他未遭偵查機關查獲之毒品交易，待被告乙○○完
    成該次交易，並將門號0000000000號交還小陳後，再聽從小
    陳指示，於108年7月31日向小陳拿取該支行動電話使用之可
    能。況依卷附事證，既無門號0000000000號係由被告乙○○持
    用之通聯紀錄，亦無被告乙○○傳送如事實欄一所示簡訊之相
    關證據，即不得遽認係由被告乙○○傳送如事實欄一所示簡訊
    並專用該門號，此部分公訴意旨有所誤會，併予敘明。
四、綜上，本案事證明確，被告乙○○犯行堪以認定，應依法論科
    。
參、法律適用
一、新舊法比較
(一)按「行為後法律有變更者，適用行為時之法律。但行為後之
    法律有利於行為人者，適用最有利於行為人之法律」，刑法
    第2條第1項定有明文。查被告乙○○行為後，毒品危害防制條
    例第4條、第17條業於109年1月15日修正公布，並自109年7
    月15日起施行，茲就與本案有關部分，敘述如下：
  1.修正前毒品危害防制條例第4條第3項規定為：「製造、運輸
    、販賣第三級毒品者，處7年以上有期徒刑，得併科新臺幣7
    百萬元以下罰金」，修正後規定為：「製造、運輸、販賣第
    三級毒品者，處7年以上有期徒刑，得併科新臺幣1千萬元以
    下罰金」（按該條第6項未遂犯應予處罰之規定並未修正）
    ，經比較新舊法，修正後毒品危害防制條例第4條第3項所規
    定刑度較修正前規定為高，顯未有利於被告乙○○。
  2.修正前毒品危害防制條例第17條第2項規定為：「犯第4條至
    第8條之罪於偵查及審判中均自白者，減輕其刑」，修正後
    則規定：「犯第4條至第8條之罪於偵查及歷次審判中均自白
    者，減輕其刑」（按該條文第1項規定並未修正），經比較
    新舊法，修正後毒品危害防制條例第17條第2項規定須於「
    偵查及歷次審判中均自白」，顯較修正前規定嚴格，並未有
    利於被告乙○○。
(二)綜上，經綜合被告乙○○全部罪刑之結果而為比較，新法規定
    並未有利於被告乙○○，依刑法第2條第1項前段應一體適用被
    告乙○○行為時即修正前毒品危害防制條例規定。
二、按愷他命、4-甲基甲基卡西酮均為毒品危害防制條例第2條
    第2項第3款所列管第三級毒品，依法不得販賣。次按刑法上
    關於販賣罪，祇要被告本身原有販賣之故意，且已著手於販
    賣行為之實行，即應分別情形論以販賣既遂或未遂。倘對造
    無買受之真意，為協助警察辦案、非法奪取買賣標的物或為
    其他目的而佯稱購買，雖事實上不能真正完成買賣，但被告
    原來既有販賣之故意，且已著手於販賣行為，仍應論以販賣
    罪之未遂犯（最高法院102年度台上字第373號判決意旨參照
    ）。查員警林晏傳因接獲如事實欄一所示暗示販售毒品意涵
    之簡訊，乃喬裝買家與甲男聯繫相約交易毒品之時間、地點
    後，由被告乙○○依小陳指示攜帶第三級毒品愷他命、含第三
    級毒品4-甲基甲基卡西酮成分咖啡包前往約定地點，談妥交
    易數量、價格並進行交易，且被告乙○○已向員警收取價金，
    嗣經警表明身分進而查獲本案犯行，足認被告乙○○、甲男及
    小陳本即有販賣第三級毒品愷他命、含第三級毒品4-甲基甲
    基卡西酮成分咖啡包之故意，且已著手實行販賣之行為，惟
    因交易對象為喬裝買家員警，該員警實無購買毒品真意，虛
    偽買賣毒品意在辦案，以求人贓俱獲，伺機逮捕，事實上不
    能真正完成買賣毒品行為，應論以販賣未遂罪。
三、核被告乙○○所為，係犯修正前毒品危害防制條例第4條第6項
    、第3項販賣第三級毒品未遂罪。至被告乙○○販賣第三級毒
    品愷他命、含第三級毒品4-甲基甲基卡西酮成分咖啡包前之
    持有行為，因前開第三級毒品愷他命、含第三級毒品4-甲基
    甲基卡西酮成分咖啡包之純質淨重未達20公克以上，自無「
    為販賣之高度行為所吸收，不另論罪」之問題。
四、被告乙○○、甲男及小陳就本案販賣第三級毒品愷他命、含第
    三級毒品4-甲基甲基卡西酮成分咖啡包未遂犯行，具有犯意
    聯絡及行為分擔，均為共同正犯。
五、被告乙○○雖已著手於前開販賣第三級毒品愷他命、含第三級
    毒品4-甲基甲基卡西酮成分咖啡包行為，惟如前所述，因喬
    裝買家員警實無購買毒品真意，虛偽買賣毒品意在辦案，以
    求人贓俱獲，伺機逮捕，事實上不能真正完成買賣毒品行為
    ，是被告乙○○犯罪尚屬未遂，依刑法第25條第2項規定，按
    既遂犯之刑減輕之。
六、被告乙○○有修正前毒品危害防制條例第17條第2項規定適用
    按犯第4條至第8條之罪於偵查及審判中均自白者，減輕其刑
    ，修正前毒品危害防制條例第17條第2項定有明文。查被告
    乙○○於警詢、偵查、原審、本院準備程序及審理時均自白本
    案販賣第三級毒品愷他命、含第三級毒品4-甲基甲基卡西酮
    成分咖啡包未遂犯行，業如前述，爰依修正前毒品危害防制
    條例第17條第2項規定減輕其刑，並依法遞減之。
七、被告乙○○無毒品危害防制條例第17條第1項規定適用
(一)按「犯第4條至第8條、第10條或第11條之罪，供出毒品來源
    ，因而查獲其他正犯或共犯者，減輕或免除其刑」，毒品危
    害防制條例第17條第1項定有明文。又毒品危害防制條例第1
    7條第1項所謂「供出毒品來源，因而查獲其他正犯或共犯者
    」，係指被告供出毒品來源之有關資料，諸如前手之姓名、
    年籍、住居所、或其他足資辨別之特徵等，使調查或偵查犯
    罪之公務員因而對之發動調查或偵查，並因而查獲者而言。
    被告之「供出毒品來源」，與調查或偵查犯罪之公務員對之
    發動調查或偵查並進而查獲之間，論理上須具有先後且相當
    之因果關係，倘有調查或偵查犯罪職權之公務員已有確切之
    根據，足以合理懷疑被告所供出毒品來源之人涉嫌毒品犯罪
    ；或被告供出之毒品前手與其所涉案件之毒品不具關聯性；
    或被告雖有陳述毒品來源，但調查或偵查犯罪機關未因而查
    獲其他正犯或共犯，既無助該案之追查，即不符上開減免其
    刑規定（最高法院108年度台上字第806號判決意旨參照）。
(二)被告乙○○雖於警詢、偵查、原審均供稱其毒品來源為小陳等
    語，然其於警詢已明確供稱：我願意配合警方提供毒品來源
    上游，但是我現在真的沒有辦法等語（見偵字卷第28頁），
    足認被告乙○○並未具體提供小陳之年籍等相關資料供檢、警
    追查。再者，本案並未因被告乙○○供述而查獲其他正犯或共
    犯等情，此觀桃園分局110年9月15日桃警分刑字第11000579
    71號函、桃園地檢署110年10月15日甲○俊溫108偵22082字第
    1109102005號函及檢附資料自明（見本院卷第151、183至18
    5頁），堪認本案並未因被告乙○○供述因而查獲其他正犯或
    共犯，不符毒品危害防制條例第17條第1項規定，自不得依
    該條項規定減輕或免除其刑。
八、被告乙○○無刑法第59條規定之適用   
(一)按犯罪之情狀顯可憫恕，認科以最低度刑仍嫌過重者，得酌
    量減輕其刑，為刑法第59條所明定。又刑法第59條規定犯罪
    情狀可憫恕者，得酌量減輕其刑，固為法院依法得自由裁量
    之事項，然非漫無限制，必須犯罪另有特殊之原因與環境，
    在客觀上足以引起一般同情，認為即予宣告法定低度刑期尤
    嫌過重者，始有其適用。是為此項裁量減刑時，必須就被告
    全部犯罪情狀予以審酌在客觀上是否有足以引起社會上一般
    人之同情，而可憫恕之情形，始稱適法（最高法院88年度台
    上字第6683號判決意旨參照）。蓋此旨在避免嚴刑峻罰，法
    內存仁，俾審判法官得確實斟酌個案具體情形，妥適裁量，
    務期裁判結果，臻致合情、合理、合法之理想。又刑法第59
    條規定之酌量減輕其刑，必須犯罪另有特殊之原因與環境，
    在客觀上足以引起一般同情，認為即使予以宣告法定最低度
    刑，猶嫌過重者，始有其適用。此所謂法定最低度刑，固包
    括法定最低本刑；惟遇有其他法定減輕之事由者，則應係指
    適用其他法定減輕事由減輕其刑後之最低度刑而言。倘被告
    別有法定減輕事由者，應先適用法定減輕事由減輕其刑後，
    猶認其犯罪之情狀顯可憫恕，即使科以該減輕後之最低度刑
    仍嫌過重者，始得適用刑法第59條規定酌量減輕其刑（最高
    法院100年度台上字第744號判決意旨參照）。
(二)經本院審酌被告乙○○本案販賣毒品之手段、情節，將造成毒
    品流通及戕害他人身體健康，且被告乙○○所犯販賣第三級毒
    品未遂罪，於依刑法第25條第2項、修正前毒品危害防制條
    例第17條第2項規定減輕其刑後，較之被告乙○○販賣第三級
    毒品未遂犯行對社會風氣及治安之危害程度，無情輕法重之
    情形，殊難認有何特殊原因或堅強事由，在客觀上足以引起
    一般同情而有情堪憫恕或特別可原諒之處，並無「即使科以
    該減輕後之最低度刑仍嫌過重」之情形，不符刑法第59條規
    定，自無該條規定適用。
肆、上訴駁回之理由
一、原審審理後，認被告乙○○犯罪事證明確，適用修正前毒品危
    害防制條例第4條第6項、第3項、第17條第2項，毒品危害防
    制條例第19條第1項，刑法第2條第1項前段、第11條、第25
    條第2項、第28條、第74條第1項第1款、第2項第5款、第8款
    、第93條第1項第2款、第38條第1項等規定，並以行為人責
    任為基礎，審酌被告乙○○明知第三級毒品愷他命、4-甲基甲
    基卡西酮足以殘害人之身體健康，為謀個人私利，無視政府
    杜絕毒品犯罪之禁令，仍本於營利意圖，聽從小陳指示販賣
    第三級毒品愷他命、含第三級毒品4-甲基甲基卡西酮成分咖
    啡包，並前往交易地點欲賣出第三級毒品愷他命、含第三級
    毒品4-甲基甲基卡西酮成分咖啡包以牟利，幸因係由員警林
    晏傳喬裝買家交易，被告乙○○販賣第三級毒品犯行始未得逞
    ，被告乙○○輕忽毒品氾濫恐對社會治安、他人身體健康之危
    害，所為實有不該，應予責難；惟念及被告乙○○犯後於警詢
    、偵訊及原審均坦承犯行之態度，並斟酌本案販賣第三級毒
    品愷他命、含第三級毒品4-甲基甲基卡西酮成分咖啡包數量
    非鉅，顯非集團控制者或大盤毒梟，且第三級毒品愷他命、
    含第三級毒品4-甲基甲基卡西酮成分咖啡包均尚未流入市面
    ；兼衡被告乙○○於警詢自陳為國中畢業、家庭經濟狀況小康
    （見偵字卷第21頁），暨考量被告乙○○犯罪動機、手段、生
    活狀況、犯罪情節、毒品交易價格、素行等一切情狀，量處
    有期徒刑2年，且就緩刑諭知部分說明：(1)按刑法基於刑事
    政策之需求，於刑法第74條設有緩刑制度，不僅可避免短期
    自由刑之弊害，讓被告不至於在監獄內加深犯罪之惡習，亦
    藉著社會內處遇讓被告復歸社會。且因緩刑附有緩刑期間，
    受緩刑宣告者如在緩刑期間內再犯罪，執行檢察官仍得聲請
    法院撤銷緩刑，藉此督促受緩刑宣告者自我檢視之功效；(2
    )查被告乙○○於本案犯罪前未曾因故意犯罪受有期徒刑以上
    刑之宣告，此有本院被告前案紀錄表在卷可稽（見原訴字卷
    一第23頁），其因一時失慮，致罹刑典，固非可取，惟審酌
    被告乙○○現正值壯年，認其經此偵審程序及刑之宣告，應當
    知所警惕，以正當途徑賺取金錢，被告乙○○於審理過程亦深
    表悛悔，若能將被告乙○○之生產力投入社會，甚至進而回饋
    社會，當較符合刑期無刑所欲達成之目的，因認對被告乙○○
    所宣告之刑，以暫不執行為適當，爰併宣告緩刑5年，以啟
    自新；(3)另被告乙○○所為危害社會秩序，為使其深切記取
    教訓，強化法治觀念，導正偏差行為，使其於緩刑期內能深
    知警惕，避免再度犯罪，爰依刑法第74條第2項第5款規定，
    諭知被告乙○○應於緩刑期內向指定之政府機關、政府機構、
    行政法人、社區或其他符合公益目的之機構或團體提供240
    小時義務勞務，並審酌被告乙○○因欠缺正確法治觀念始為本
    案犯行，認有令其接受法治教育以預防再犯之必要，是依同
    條項第8款規定，命被告乙○○應於緩刑期間完成4場次法治教
    育課程，期能使被告乙○○藉此深切記取教訓，培養正確法治
    觀念，預防再犯，復依刑法第93條第1項第2款規定，諭知被
    告乙○○於緩刑期間付保護管束，以勵自新；至義務勞務如何
    執行，宜由檢察官考量被告乙○○所犯罪名，參酌其性別、家
    庭、身分、職業、經歷、特殊專長、體能狀況及素行紀錄與
    參加意願等因素，再依義務勞務執行機關（構）之地域、特
    性及勞務內容等為適當之安排。若被告乙○○不履行上開負擔
    ，且情節重大足認原宣告緩刑難收其預期效果，而有執行刑
    罰必要者，依刑法第75條之1第1項第4款規定，得撤銷其緩
    刑宣告，期被告乙○○在此緩刑付保護管束期間內確實履行上
    開負擔，發展健全人格，建構正確行為價值及法治觀念，謹
    言慎行，克盡家庭及社會責任。復就沒收部分說明：(1)按
    毒品危害防制條例第2條第2項規定，毒品依其成癮性、濫用
    性及對社會危害性分為四級，並就製造、運輸、販賣、意圖
    販賣而持有、以非法方法使人施用、引誘他人施用及轉讓不
    同品項之毒品等行為，分別定其處罰。至施用或持有第三、
    四級毒品，因其可罰性較低，故未設處罰之規定，僅就施用
    或持有第一、二級毒品科以刑罰。惟鑑於第三、四級毒品均
    係管制藥品，特於同條例第11條之1明定無正當理由，不得
    擅自持有；第18條第1項中段復規定查獲之第三、四級毒品
    ，無正當理由而擅自持有者，沒入銷燬之。從而，依同條例
    第18條第1項中段應沒入銷燬之毒品，專指查獲施用、持有
    第三、四級毒品而言；倘係查獲製造、運輸、販賣、意圖販
    賣而持有、以非法方法使人施用、引誘他人施用或轉讓第三
    、四級毒品，既屬同條例相關法條明文規定處罰之犯罪行為
    ，即非該條項應依行政程序沒入銷燬之範圍。又同條例第19
    條第1項所定「供犯罪所用或因犯罪所得之物」，係指犯第4
    條至第9條、第12條、第13條或第14條第1項、第2項之罪所
    用或所得之物，不包括毒品本身在內，是尚不得援用此項規
    定為第三、四級毒品之沒收依據。又同條例對於查獲之製造
    、運輸、販賣、意圖販賣而持有、以非法方法使人施用、引
    誘他人施用及轉讓第三、四級毒品之沒收，並無特別規定，
    如其行為已構成犯罪，則該毒品即屬不受法律保護之違禁物
    ，應回歸刑法之適用，依刑法第38條第1項第1款之規定沒收
    之；(2)扣案如附表編號1所示透明結晶3包，經檢驗呈第三
    級毒品愷他命陽性反應、編號2所示毒品咖啡包4包，檢出第
    三級毒品4-甲基甲基卡西酮成分，有上開台灣檢驗科技股份
    有限公司濫用藥物實驗室－台北濫用藥物檢驗報告（報告編
    號：UL/2019/00000000、報告日期：2019/8/26）、內政部
    警政署刑事警察局108年10月14日刑鑑字第1080080104號鑑
    定書等附卷可參（見偵字卷第179、207頁正反面），顯見上
    開扣案物，即係被告乙○○用以販賣之標的物，核屬違禁物，
    而盛裝上開毒品之包裝袋，以現今所採行之鑑驗方式，其上
    仍會殘留微量毒品，無法將之完全析離，應整體視為查獲之
    第三級毒品，亦屬違禁物，爰均依刑法第38條第1項規定宣
    告沒收之，至於鑑驗中所取樣鑑驗耗用之毒品，既已滅失，
    爰不再諭知沒收；(3)按犯毒品危害防制條例第4條至第9條
    、第12條、第13條或第14條第1項、第2項之罪者，其供犯罪
    所用之物，不問屬於犯罪行為人與否，均沒收之，毒品危害
    防制條例第19條第1項定有明文。扣案如附表編號3所示IPho
    ne型號行動電話1支（門號0000000000號）、編號4所示三星
    廠牌行動電話1支（IMEI：000000000000000/00），被告乙○
    ○於警詢、偵訊及原審均供稱上開2支行動電話係小陳交付供
    作本案買賣毒品聯絡之用等語（見偵字卷第25、147頁、原
    訴字卷一第85至86頁），足證上開2支行動電話係供被告乙○
    ○販賣第三級毒品所用之物，自應依前揭規定宣告沒收；(4)
    被告乙○○販賣第三級毒品未遂，自尚無犯罪所得之沒收、追
    徵問題；另查扣被告乙○○所持用IPhone7 Plus型號行動電話
    1支（門號0000000000號），既非違禁物，亦無證據證明係
    供被告乙○○犯罪所用，爰不予宣告沒收。經核原審此部分認
    事用法並無違誤，量刑亦無不當，所為沒收諭知於法有據，
    原判決此部分應予維持。
二、檢察官此部分上訴無理由
(一)檢察官上訴意旨略以：原判決認被告乙○○坦承犯行，並給予
    緩刑宣告5年，惟被告乙○○本案所犯並非短期自由刑，且被
    告乙○○未全部坦承犯行，針對共同被告甲○○犯行仍有所隱匿
    ，難認被告乙○○確實已真心悔悟。蓋被告乙○○於警詢一再飾
    詞狡辯，且袒護共同被告甲○○，從被告乙○○對於本案販毒行
    動電話門號交付時間、交付原因、被告乙○○及共同被告甲○○
    於個人使用行動電話訊息中之相關毒品交易內容究竟談論何
    物、本案交易當日前往該處之原因等，均與共同被告甲○○供
    述內容有所出入，事後被告乙○○更編造小陳作為幽靈抗辯，
    企圖掩飾其犯行，難認被告乙○○有真心悔悟，且對於本案犯
    行有真摯認罪，被告乙○○豈能一方面企圖透過自白犯行，央
    求司法給予較輕刑度，然另一方面仍未詳實交代犯案過程，
    且對於共犯犯行之證述亦有諸多不實之處，難認被告乙○○犯
    後態度尚屬良好，而有給予緩刑宣告之必要；另原審雖認被
    告乙○○緩刑可避免短期自由刑之弊害，讓被告乙○○不至於在
    監獄內加深犯罪之惡習，亦藉著社會內處遇讓被告乙○○復歸
    社會。然所謂短期自由刑是指6個月以下的有期徒刑或拘役
    ，因刑期甚短，往往在達到懲戒教化效果前，就沾染惡習出
    監，且因一般大眾對入監者多有偏見，造成受刑人出監後，
    發生難以再次融入社會之困境，被告乙○○所違反者係毒品危
    害防制條例販賣第三級毒品未遂罪，遭原審判處有期徒刑2
    年，該刑度並非短期自由刑所指6個月以下的有期徒刑或拘
    役，且被告乙○○仍未明白交代全案始末，難認被告乙○○歷此
    審判程序已可有所警惕，而認本案給予被告乙○○緩刑應有不
    當。據上，原判決認事用法似與論理法則有違，請將原判決
    撤銷，更為適當合法之判決云云。
(二)按量刑輕重，屬為裁判之法院得依職權自由裁量之事項，苟
    其量刑已以行為人之責任為基礎，並斟酌刑法第57條各款所
    列情狀，在法定刑度內，酌量科刑，無顯然失當或違反公平
    、比例及罪刑相當原則者，亦無偏執一端，致明顯失出失入
    情形，即不得指為違法；次按緩刑宣告之裁量，法院應就被
    告有無再犯之虞，能否由於刑罰之宣告而策其自新，及有無
    可認為暫不執行刑罰為適當之情形等因素而為判斷，屬於法
    院得依職權裁量之事項，故法院斟酌被告犯罪之一切情狀，
    而予以宣告緩刑，亦不得任意指為違法。查原審判決已經詳
    細記載量刑審酌各項被告乙○○犯罪情節及犯罪後態度等一切
    情狀，予以綜合考量，在法定刑內科處其刑，並說明諭知緩
    刑之理由，均屬妥適，業如前述。再原判決理由欄貳、二、
    (八)雖有提及緩刑制度可避免短期自由刑之弊害等語（見原
    判決第11頁所載），然此段不過就緩刑制度加以說明，並非
    認定被告乙○○罪刑為短期自由刑，參諸共同被告甲○○確未參
    與本案犯行（詳無罪部分所述），且起訴書犯罪事實欄亦提
    及小陳之人，是上訴意旨認被告乙○○所犯非短期自由刑，其
    隱匿、袒護共同被告甲○○，被告乙○○編造小陳作為幽靈抗辯
    ，企圖掩飾犯行，據此主張被告乙○○未真心悔悟、未真摯認
    罪，難認被告乙○○犯後態度尚屬良好，而有給予緩刑宣告之
    必要云云，自屬無據。是檢察官執前詞提起上訴，為無理由
    ，應予駁回。
(三)再被告乙○○雖因犯「汽車駕駛人，無駕駛執照駕車，因而過
    失傷害人」罪，經原審法院於110年10月12日以110年度壢原
    交簡字第119號簡易判決處有期徒刑3月，於110年11月16日
    判決確定，有本院被告前案紀錄表及原審法院110年度壢原
    交簡字第119號刑事簡易判決等在卷為憑，然此業已判決確
    定之案件既屬過失犯罪，而非故意犯罪，被告乙○○仍符合刑
    法第74條第1項第1款所定緩刑宣告要件，附此敘明。
乙、無罪部分（即被告甲○○部分）
壹、公訴意旨略以：被告甲○○明知愷他命、4-甲基甲基卡西酮經
    公告為毒品危害防制條例之第三級毒品，不得販賣，竟與共
    同被告乙○○、小陳共同意圖營利，基於販賣第三級毒品之犯
    意聯絡，於108年7月23日，由不詳共犯持門號0000000000號
    散布如事實欄一所示訊息予不特定之行動電話使用者，以供
    購毒者得以上開被告甲○○所申辦門號0000000000號聯繫進行
    交易事宜，以此方式向不特定人暗示欲販賣毒品。復於108
    年7月31日20時30分許，經員警喬裝為買家，撥打上開門號0
    000000000號向共同被告乙○○洽詢購買毒品咖啡包事宜，迨
    雙方約定好於同日21時許，在桃園市○○區○○○路000號麗星花
    園汽車旅館前交易。共同被告乙○○即向小陳取得第三級毒品
    愷他命（起訴書誤載為他命）3包、咖啡包4包後，由共同被
    告乙○○駕駛被告甲○○持用之本案小客車搭載被告甲○○前來交
    易，共同被告乙○○要求喬裝成買家之員警上車交易，員警上
    車後，共同被告乙○○表示其有第三級毒品愷他命3包、咖啡
    包4包，第三級毒品愷他命1包2,000元、咖啡包1包600元，
    共同被告乙○○與員警達成以8,000元販賣第三級毒品愷他命3
    包、咖啡包4包之合意後，員警即交付8張千元紙鈔予共同被
    告乙○○，共同被告乙○○則交由被告甲○○點收。嗣上開汽車駛
    至桃園市桃園區大有路與民富十三街路口，員警即表明身分
    始止於未遂，因認被告甲○○涉犯（修正前）毒品危害防制條
    例第4條第6項、第3項販賣第三級毒品未遂罪嫌云云。
貳、按犯罪事實應依證據認定之，無證據不得認定犯罪事實；不
    能證明被告犯罪或其行為不罰者，應諭知無罪之判決，刑事
    訴訟法第154條第2項、第301條第1項分別定有明文。次按認
    定不利於被告之事實，須依積極證據，苟積極證據不足為不
    利於被告事實之認定時，即應為有利被告之認定，更不必有
    何有利之證據，復有最高法院30年上字第816號判例可資參
    考。又事實之認定，應憑證據，如未能發現相當證據，或證
    據不足以證明，自不能以推測或擬制之方法，為裁判基礎；
    認定犯罪事實，所憑之證據，雖不以直接證據為限，間接證
    據亦包括在內，然無論直接或間接證據，其為訴訟上之證明
    ，須於通常一般之人均不致於有所懷疑，而得確信其為真實
    之程度者，始得據之為有罪之認定，倘其證明尚未達到此一
    程度，而有合理性懷疑之存在時，即無從為有罪之認定，此
    亦有最高法院40年台上字第86號、76年台上字第4986號判例
    可參。參以刑事訴訟法第161條第1項亦規定，檢察官就被告
    犯罪事實，應負舉證責任，並指出證明之方法，是檢察官對
    於起訴之犯罪事實，應負提出證據及說服之實質舉證責任，
    倘其所提出之證據，不足為被告有罪之積極證明，或其指出
    證明之方法，無從說服法院以形成被告有罪之心證，基於無
    罪推定之原則，自應為被告無罪判決之諭知（最高法院92年
    台上字第128號判例意旨參照）。
參、再「犯罪事實應依證據認定之，無證據不得認定犯罪事實；
    有罪之判決書應於理由內記載認定犯罪事實所憑之證據及其
    認定之理由，刑事訴訟法第154條第2項及第310條第1款分別
    定有明文。而犯罪事實之認定，係據以確定具體的刑罰權之
    基礎，自須經嚴格之證明，故其所憑之證據不僅應具有證據
    能力，且須經合法之調查程序，否則即不得作為有罪認定之
    依據。倘法院審理之結果，認為不能證明被告犯罪，而為無
    罪之諭知，即無前揭第154條第2項所謂『應依證據認定』之犯
    罪事實之存在。因此，同法第308條前段規定，無罪之判決
    書只須記載主文及理由。而其理由之論敘，僅須與卷存證據
    資料相符，且與經驗法則、論理法則無違即可，所使用之證
    據亦不以具有證據能力者為限，即使不具證據能力之傳聞證
    據，亦非不得資為彈劾證據使用。故無罪之判決書，就傳聞
    證據是否例外具有證據能力，本無須於理由內論敘說明」（
    最高法院100年度台上字第2980號判決意旨參照）。本案既
    認不能證明被告甲○○犯罪，揆之前開說明，自無庸就本判決
    所引證據是否具有證據能力加以論析。　　
肆、公訴意旨認被告甲○○涉犯上開販賣第三級毒品未遂犯行，無
    非以被告甲○○於警詢及偵查之供述、共同被告乙○○於警詢及
    偵查之供述、門號0000000000號傳送之訊息翻拍照片、三星
    手機翻拍照片（桃園分局青溪派出所相片黏貼紀錄表照片編
    號7）、被告甲○○與共同被告乙○○之行動電話微信對話紀錄
    翻拍照片輸出資料、台灣檢驗科技股份有限公司108年8月26
    日濫用藥物檢驗報告（報告編號：UL/2019/00000000）、內
    政部警政署刑事警察局108年10月14日刑鑑字第1080080104
    號鑑定書、桃園分局搜索扣押筆錄、扣押筆錄、扣押物品目
    錄表、自願受搜索同意表、扣押毒品咖啡包照片、桃園分局
    青溪派出所108年7月31日報告、現場照片、譯文表、證物認
    領保管單及扣案第三級毒品愷他命、咖啡包、蘋果廠牌行動
    電話、三星廠牌行動電話等為主要論據。訊據被告甲○○對於
    門號0000000000號為伊所申辦，曾將該門號交予共同被告乙
    ○○使用，於上開時、地與共同被告乙○○一同前往麗星花園汽
    車旅館，且在本案小客車上自共同被告乙○○處拿取8,000元
    等情固坦認在卷，然堅詞否認有何販賣第三級毒品未遂犯行
    ，辯稱：我沒有參與販毒的事情，錢是交到乙○○手上，我是
    從乙○○手上拿走，我完全不知道是什麼事，我只是把他的錢
    拿來，不知道當時發生什麼事等語。
伍、本院之判斷
一、共同被告乙○○於如事實欄一所示時、地，以如事實欄一所示
    方式與小陳、甲男共同為本案販賣第三級毒品愷他命、含4-
    甲基甲基卡西酮成分咖啡包未遂犯行等情，業據共同被告乙
    ○○自白不諱，且有如理由欄甲、貳、一所示各該證人證述、
    書證及物證等可稽，均如前述，是此部分事實堪以認定。
二、觀諸共同被告乙○○自警詢、偵查、原審及本院歷次所為供述
    ，均供陳被告甲○○並不知悉，亦未參與其所犯本案販賣第三
    級毒品未遂犯行等情明確。雖被告甲○○申辦門號0000000000
    號後，曾將該門號交予共同被告乙○○使用，業經本院認定如
    前，然被告甲○○與共同被告乙○○於本案發生時既為交往中之
    男女朋友（已於109年11月間結婚），女友將個人所申辦行
    動電話門號交予男友使用，難認有何與常情相悖之處。另依
    卷附事證，並無共同被告乙○○專門持用門號0000000000號行
    動電話及傳送如事實欄一所示隱含販賣毒品之簡訊之相關證
    據，業如前述，自無從僅因如事實欄一所示簡訊內容顯示購
    買毒品聯絡電話係以被告甲○○名義申辦，及共同被告乙○○曾
    以其私人行動電話傳送「0000000000」、「叫他打來我存一
    下」、「我順便發個訊息給他」等訊息予被告甲○○等節，即
    推論被告甲○○對本案販賣第三級毒品未遂犯行必與共同被告
    乙○○有犯意聯絡或構成要件行為分擔。
三、被告甲○○固於警詢、偵查、原審及本院均坦承於108年7月31
    日與共同被告乙○○一同前往麗星花園汽車旅館，當時伊係坐
    在副駕駛座，並拿取共同被告乙○○手中之現金8,000元等節
    （見偵字卷第38至39、141至142頁、原訴字卷一第169至170
    頁、本院卷第210頁），惟查：
(一)證人林晏傳於原審證稱：108年7月31日有執行查緝毒品職務
    ，我們有收到販賣毒品的簡訊，上面有提供1個聯絡電話，
    我用我的手機撥打上面提供的那支電話，與對方聯絡好要交
    易，撥打上開訊息內的電話是1個男生接聽，訊息裡面會有1
    個代稱是指這是什麼毒品，我那天跟他約在麗星花園汽車旅
    館，電話中約定好咖啡包及愷他命，嫌犯就開車過來，我們
    就交易；我們先到，等待對方到場，我們先到汽車旅館開1
    個房間，對方到了，他說他不要進旅館，他請我走到外面去
    ，電話中他請我上1台好像白色的車子，他有給我車牌號碼
    ，我上車之後，他就將車子開走，我們在車上交易毒品，毒
    品及錢過手之後，我才表明身分；我上車時看到1男1女，我
    坐在後座、男生坐駕駛座、女生在副駕駛座；上車之後，我
    一開始問他怎麼不進來旅館，他說旅館不安全，我上車後，
    他問我要多少，他說他有3包愷他命、4包咖啡包，我就問他
    1包多少，他說愷他命1包2,000元，咖啡包1包600元，我說3
    包愷他命加4包咖啡包，總共8,400元，能否算我8,000元，
    對方說好，後來閒聊，駕駛從他口袋拿出毒品給我，我原本
    叫他載我回去上車地點，車子開進死巷後，我就表明身分；
    我跟乙○○在談論毒品數量及價格時，我不確定副駕駛座的女
    性在做什麼，她沒有插話，她坐在車上副駕駛座，就只有短
    短的距離，我無法確定她有沒有看到；在毒品交易過程中，
    我不能確定電話裡的人是誰，但電話中無女生的聲音，我在
    車上時，我知道她沒有做任何動作，拿著手機，但是我不知
    道她是否在玩手機等語（見原訴字卷一第206至209頁）。據
    此，可知本案交易毒品過程，與證人林晏傳以電話聯繫約定
    交易時間、地點之人為1名男子，且在本案小客車上亦係與
    共同被告乙○○約定本案交易毒品數量及價金，被告甲○○並未
    參與此毒品交易之事前聯繫，亦未參與此毒品交易過程，是
    被告甲○○辯稱伊不知悉本案販賣第三級毒品過程，尚非全然
    無稽。
(二)證人林晏傳雖於原審證稱：我就將錢拿給副駕駛座的女生，
    我之所以會將錢交給副駕駛座的女生，是因為約定好毒品數
    量及價格，駕駛將毒品拿給我時，副駕駛座的女生有回頭，
    我就將錢交給那個女生，我交錢時，乙○○在開車；我記得我
    是將錢拿給女生，職務報告寫錯了，我將錢交給女生後，女
    生沒有做任何反應，沒有印象女生有做清點現金動作云云（
    見原訴字卷一第207至208頁），惟證人林晏傳此部分之證述
    ，與被告甲○○前開供述及共同被告乙○○之陳述（見偵字卷第
    25頁）均有扞格。再者，證人林晏傳於108年7月31日所製作
    職務報告乃記載「交付8,000元，待乙○○收下現金並轉交給
    甲○○後，見時機成熟……」等語（見偵字卷第115頁），考諸
    員警於案發當時未久即製作上開職務報告，距離本案毒品交
    易時間甚為接近，對於本案交易第三級毒品細節印象應較為
    深刻，據此，證人林晏傳所證係將8,000元交予被告甲○○之
    證述，是否屬實，確有可疑，自難因證人林晏傳此部分證述
    ，即為不利被告甲○○認定。
(三)徵諸本院於110年10月14日當庭勘驗108年7月31日21時許偵
    辦販毒光碟現場錄音光碟，可知員警林晏傳當日自始至終均
    係與共同被告乙○○進行毒品交易、價錢商議，被告甲○○並未
    參與此等對話過程，且車內音樂甚為大聲，此觀本院110年1
    0月14日準備程序筆錄自明（見本院卷第157至162頁），就
    此與證人林晏傳於原審所證：我跟乙○○在談論毒品數量及價
    格時，我不確定副駕駛座的女性在做什麼，她沒有插話，她
    坐在車上副駕駛座，就只有短短的距離，我無法確定她有沒
    有看到，我在車上時，我知道她沒有做任何動作，拿著手機
    ，但是我不知道她是否在玩手機等語（見原訴字卷一第206
    至209頁）勾稽以觀，當日被告甲○○是否確實知悉共同被告
    乙○○與員警林晏傳間之對話內容，亦非無疑，難以推論被告
    甲○○知悉共同被告乙○○與員警乃進行毒品交易。再者，被告
    甲○○既係在共同被告乙○○向員警拿取8,000元款項後，方自
    共同被告乙○○手上拿取該8,000元，以當時共同被告乙○○與
    被告甲○○為男女朋友，且共同被告乙○○駕駛本案小客車搭載
    被告甲○○之情狀觀之，被告甲○○自駕車之男友即共同被告乙
    ○○處拿取他人所給予現金，並未踰越一般男女朋友之交往常
    情，自難以此客觀事實，逕為被告甲○○與共同被告乙○○就本
    案有販賣第三級毒品未遂犯行之犯意聯絡及行為分擔之論斷
    。
(四)勾稽以上，尚難因被告甲○○於108年7月31日與共同被告乙○○
    同往麗星花園汽車旅館，當時被告甲○○係坐在副駕駛座，且
    拿取共同被告乙○○手中之現金8,000元，且全程在場等節，
    即逕認被告甲○○本案拿取款項行為，與共同被告乙○○有本案
    販賣第三級毒品未遂犯行之犯意聯絡及行為分擔，而為不利
    於被告甲○○認定。
(五)至被告甲○○當日為何與共同被告乙○○一同前往案發地點，被
    告甲○○於警詢供稱：乙○○跟我說要找朋友拿錢，但並沒有告
    知我去哪邊，只說拿完錢說要去吃飯等語（見偵字卷第40頁
    ）；共同被告乙○○於警詢則供稱：因為我想說剛好要賺車馬
    費1,000元，所以就可以帶女友一起去吃飯看電影等語（見
    偵字卷第27頁），2人對於當日外出原因之供述固有些許不
    同，然其等對於係要一起吃飯乙事，所述並無歧異，況情侶
    間一起吃飯亦屬通常之事，自難認其等上開供述不可採。又
    共同被告乙○○為何會於為本案犯行之際仍帶同被告甲○○前往
    ，此乃共同被告乙○○個人主觀想法，未必僅出於共同販毒之
    原因而為，且其等業已供陳係要外出吃飯，則一同前往，亦
    與常情無悖，附此敘明。
四、卷附被告甲○○與共同被告乙○○間之行動電話訊息內容，不足
    認其等就本案犯行有犯意聯絡及行為分擔
(一)共同被告乙○○私人所使用行動電話（門號0000000000號）與
    被告甲○○所持用行動電話，於108年7月30日19時37分起曾有
    如下對話（見偵字卷第259至267、273頁；A為被告甲○○，B
    為共同被告乙○○）：
　1.108年7月30日19時37分起之訊息內容為：
　　「A：電話給我
　　  B：什麼電話
　　  A：人家要
　　  B：0000000000
　　  B：叫他打來我存一下
　　  A：好
　　  A：0985開頭的
　　  B：我順便發個訊息給他」；
　2.108年7月30日21時23分起之訊息內容為：
　　「B：你們好了沒
　　  B：來載我
　　  A：快好
　　  B：還在修？
　　  A：剛裝
　　  B：好
　　  B：我好了來載我
　　  A：貨剛到
　　  B：嗯嗯
　　  A：你到樓下等
　　  A：不要在樓上」等語。
(二)觀諸上開內容，固可知他人曾於108年7月30日透過被告甲○○
    向共同被告乙○○取得門號0000000000號之聯繫資訊，然無法
    執此即認被告甲○○已知悉並參與「本案」販賣第三級毒品未
    遂犯行，無從認定被告甲○○對於本案販賣第三級毒品未遂犯
    行有犯意聯絡或行為分擔。況倘如檢察官所稱門號00000000
    00號確實為共同被告乙○○與被告甲○○親自作為販毒使用門號
    ，被告甲○○對於該號碼究竟為何，理當知之甚明，又何庸向
    共同被告乙○○索取該門號號碼，是檢察官此節所指，尚難憑
    採。
(三)再被告否認犯罪事實所持辯解縱使不能成立，除非有確實證
    據足以證明對於被告犯罪已無合理之懷疑外，不能遽為有罪
    之認定，刑事訴訟法規定被告有緘默權，被告基於「不自證
    己罪原則」，既無供述之義務，亦無真實陳述之義務，同時
    亦不負自證清白之責任，不能因被告未能提出證據資料證明
    其無罪，即認定其有罪；至法院審理刑事案件，檢察官對於
    控訴被告犯罪事實的證明責任，自包括提出證據的責任與使
    審理事實之法院相信被告有犯罪事實的心證責任，必須使法
    院無合理之懷疑，始得認定被告有罪（最高法院94年度台上
    字第2508號判決意旨參照）。上開對話訊息固提到「貨剛到
    」，且就此部分共同被告乙○○供稱乃係指修車廠零件，被告
    甲○○則供稱網路批發衣服，2人所述固有不符，所辯尚難遽
    採，惟基於不自證己罪原則，不論其等究係基於何原因而為
    不實供述，仍不能據此推認被告甲○○有罪。況就其等於108
    年7月30日21時23分起對話內容以觀，共同被告乙○○稱「還
    在修？」、被告甲○○回覆「剛裝」，共同被告乙○○復稱「好
    」、 「我好了來載我」，被告甲○○又稱「貨剛到」，共同
    被告乙○○回覆「嗯嗯」，被告甲○○再稱「你到樓下等」、「
    不要在樓上」，此等訊息內容甚為隱晦，被告甲○○與共同被
    告乙○○對話內容究係討論何事，甚為不明，無法確認為毒品
    交易訊息，自難以憑此等對話內容認定其等係討論毒品交易
    相關事宜，且此部分對話內容與本案亦無關連，無從證明被
    告甲○○有參與本案販賣第三級毒品未遂犯行。
五、此外，本案並無其他積極事證足證被告甲○○係因知悉共同被
    告乙○○與員警本案交易毒品之事，始陪同共同被告乙○○前往
    麗星花園汽車旅館，繼而收取毒品交易價金，自難憑檢察官
    所舉上開事證，即認被告甲○○於本案有共同販賣第三級毒品
    未遂犯行。
六、至起訴書就此部分所提其他證據，充其量均僅足以證明共同
    被告乙○○涉犯本案販賣第三級毒品未遂犯行，然不足以證明
    被告甲○○與共同被告乙○○就本案有犯意聯絡或行為分擔，無
    從執為不利被告甲○○之認定。又被告甲○○雖於本院供稱：本
    身沒有使用過芝麻街美語的暱稱云云（見本院卷第208頁）
    ，共同被告乙○○則供稱：不記得甲○○的LINE 、IG暱稱云云
    （見本院卷第208頁），然依法務部調查局109年8月20日調
    資伍字第10903312500號函及鑑定報告、隨身碟列印資料（
    見原訴字卷一第119至135頁、原訴字卷二至五全卷），可知
    共同被告乙○○私人所使用（門號0000000000號）行動電話於
    108年7月30日所為上開訊息內容（見原訴字卷三第263至265
    、285至288頁）之對方暱稱為「芝麻街美語」，且觀諸共同
    被告乙○○私人所使用上開行動電話與「芝麻街美語」整體對
    話過程，乃多屬情侶間方會有之對話內容，堪認「芝麻街美
    語」應係被告甲○○無誤。被告甲○○此部分供述，無論係因記
    憶錯誤，或故為不實供述，然既無積極證據證明被告甲○○參
    與本案販賣第三級毒品未遂犯行，自難執此而為被告甲○○不
    利推斷，附此敘明。
七、綜上，本院審酌檢察官所舉事證，並未達於通常一般之人均
    不致有所懷疑，而得確信為真實之程度，尚有合理懷疑存在
    ，難以使本院形成被告甲○○有共同販賣第三級毒品未遂犯行
    之有罪確信，此外，復無其他積極證據足證被告甲○○確有公
    訴人所指上開共同販賣第三級毒品未遂犯行，自屬不能證明
    被告甲○○犯罪。
陸、駁回上訴之理由
一、檢察官上訴意旨略以：
(一)被告甲○○申辦本案行動電話門號後，在短時間內即將門號交
    付予共同被告乙○○，與被告甲○○辯稱申辦上開門號係為了網
    拍業務之用，事後才轉交給共同被告乙○○乙節有所不符，該
    本案門號確實係共同被告乙○○與被告甲○○親自作為販毒使用
    門號
  1.共同被告乙○○於警詢供稱：「門號0000000000號係我大約在
    1個月前跟我女友申辦完後，就以3,000元販賣給『小陳』，平
    常是何人在使用我不知道，108年7月31日是第1次拿到並使
    用該門號」，於原審準備程序時供稱：「門號0000000000號
    是甲○○辦給我使用，『小陳』說可以辦門號換現金，我就騙甲
    ○○我的手機壞掉，門號不見，叫甲○○辦1個門號給我使用，
    之後我就以2,000元將該門號賣給『小陳』，有插卡試機一下
    ，之後就沒有再使用。我是之後到了現場才使用0000000000
    號行動電話，之前不是我在使用」云云。共同被告乙○○雖辯
    稱本案相關交易細節均係由小陳確認後才派由其前往與喬裝
    員警交易，然從共同被告乙○○遭警方扣案行動電話中，販毒
    者所傳送含有販毒意涵訊息中，所留聯絡電話為0000000000
    ，係被告甲○○所申辦行動電話門號，且警方查扣共同被告乙
    ○○之個人行動電話及上開本案販毒行動電話門號，2支行動
    電話均有共同被告乙○○與親友聯繫之紀錄，此可從共同被告
    乙○○於警詢供稱：「（警察問：你是否知道1支FACETIME號
    碼（bmw_510000000oud.com）？這是我姊姊男朋友的。（警
    察問：他為何昨天會打電話給你？）因為我有跟姐姐及他男
    朋友約要去看電影。（經警方檢視你私人手機及遭警方查扣
    之手機，你遭警方查獲前該兩支手機内皆有FACETIME號碼（
    bmw_510000000oud.com）撥打紀錄，明顯證明該工作機就是
    你在使用，你如何解釋）我不知道如何解釋」等語可知，且
    勘查行動電話並無於案發前有任何與小陳之通話紀錄，顯見
    上開門號0000000000號之本案販毒行動電話門號確係共同被
    告乙○○個人所使用，而非交由小陳使用後再交由共同被告乙
    ○○。
　2.共同被告乙○○雖於警詢辯稱上開本案販毒行動電話門號於遭
    查獲1個月前就販賣給小陳，其係於遭查獲當天才拿到本案
    行動電話云云，然從上開門號申辦日期為108年7月，停機日
    期即移轉至他家業者日期為108年7月11日，而本案交易時間
    為108年7月31日，時間相差不到1個月，顯見該門號係被告
    甲○○申辦後「立即交付」予共同被告乙○○使用，而非如被告
    甲○○所辯稱作為網拍使用後再交由共同被告乙○○使用，亦非
    共同被告乙○○所辯於1個月前即已販售予小陳；況共同被告
    乙○○若已將該本案行動電話門號交由不知名之小陳，為何移
    轉電信業者後之申辦資料仍留下被告甲○○姓名，且移轉電信
    業者仍須門號當事人親自申辦，若對方並無被告甲○○之證明
    身分文件資料，對方如何得以將停話門號再行移轉至他電信
    業者後，再行使用，顯見本案確係由被告甲○○與共同被告乙
    ○○親自辦理移轉電信門號後，以供本案販毒使用甚明。　
(二)被告甲○○案發前主動告知共同被告乙○○有人要購買毒品，難
    認被告甲○○事前不知共同被告乙○○有販毒乙事
  1.再從共同被告乙○○與告甲○○「個人」行動電話之對話紀錄中
    ，共同被告乙○○與被告甲○○於108年7月30日19時30分許起之
    LINE通訊軟體（下稱LINE）對話內容中，被告甲○○告知共同
    被告乙○○「有人要」，共同被告乙○○立刻傳本案販毒行動電
    話門號給被告甲○○，並且說「0000000000，叫他打來我存一
    下」，若該門號確實如共同被告乙○○所辯，已於1個月前就
    交付給小陳使用，為何於案發前1日，共同被告乙○○還會將
    此門號再次轉貼給被告甲○○，且被告甲○○一稱「有人要」，
    共同被告乙○○竟然沒有詢問「要什麼」？而是直接回覆本案
    的販毒行動電話門號給被告甲○○，顯然其等對於販賣何物顯
    然知情並有相關默契，難認被告甲○○對於所要販賣物品為毒
    品乙節有所不知。 
　2.另針對共同被告乙○○及被告甲○○間之行動電話微信通訊軟體
    （上訴書誤載為微信通軟體）對話訊息中提到「貨剛到」、
    「快好」、「剛裝」、「你到樓下等」之訊息意思為何，共
    同被告乙○○於警詢稱係修車廠（上訴書誤載為休車廠）零件
    ，而被告甲○○稱係網路上購買衣服要來賣，2人所述顯然不
    符，顯屬臨訟置辯之詞，尚難採信。
(三)被告甲○○於喬裝員警與共同被告乙○○交易當時，全程在車內
    ，且於喬裝員警與共同被告乙○○談論販毒過程中，均在車內
    ，事後並接下喬裝員警所交付之販毒金額8,000元，難認被
    告甲○○不知該筆金錢係毒品交易之費用
  1.被告甲○○於警詢辯稱：乙○○於出發前跟我說要去找朋友收錢
    ，我才會當他拿到錢之後，幫忙點錢，並不知悉是在販賣毒
    品云云，然證人即員警林晏傳（上訴書誤載為林晏）於原審
    證稱：「我們有收到販賣毒品的簡訊，上面有提供聯絡電話
    ，我用我的手機撥打上面提供的電話，與對方聯絡好要交易
    。電話是1個男生接聽。訊息裡面有代號是指這是什麼毒品
    ，我那天跟他約在麗星花園汽車旅館，電話中約定好咖啡包
    及愷他命，嫌犯就開車過來，我們就交易。我們先到等待對
    方到場，我們到汽車旅館開1個房間，對方到了說他不要進
    旅館，他請我走到外面去，電話中他請我上1台白色的車子
    ，他有給我車牌號碼，我上車後，他就將車子開走，我們在
    車上交易毒品，毒品及錢過手之後，我才表明身分。上車時
    看到1男1女，我坐在後座、男生坐駕駛座、女生在副駕駛座
    。我一開始問他怎麼不進來旅館，他說旅館不安全，我上車
    後，他問我要多少，他說他有3包愷他命、4包咖啡包，我就
    問他1包多少，他說愷他命1包2,000元，咖啡包1包600元，
    我說3包愷他命、4包咖啡包，總共8,400元，能否算我8,000
    元，對方說好，後來閒聊，駕駛從他口袋拿出毒品給我，我
    就將錢拿給副駕駛座的女生。我不確定副駕駛座的女生在做
    什麼，她沒有插話。因為約定好毒品數量及價格，駕駛將毒
    品拿給我時，副駕駛座的女生有回頭，我就將錢交給那個女
    生。我記得我是將錢拿給女生，女生沒有任何反應，我沒有
    印象女生有清點現金之動作。她在車上副駕駛座，就只有短
    短的距離，照理說應該會看到過程」等語可知，被告甲○○、
    共同被告乙○○與警員交易之地點係在共同被告乙○○所駕駛車
    上，談論過程均有提及第三級毒品愷他命、咖啡包等毒品名
    稱，被告甲○○就坐在副駕駛座上，且事後仍有將錢接過去，
    被告甲○○豈有可能完全沒聽聞共同被告乙○○與員警交易過程
    ，且對於收取該8,000元原因為何完全不知？又共同被告乙○
    ○第一時間即已告知員警在汽車旅館交易不安全，因此請警
    員上車，與被告甲○○所辯內容已完全不同，顯見被告甲○○確
    屬明確知悉該次前往與員警交易之過程係交易毒品無疑。
  2.況針對該日前往該處之原因，被告甲○○於警詢係稱「乙○○跟
    我說要找朋友拿錢，但並沒有告知我去哪邊，只說拿完錢說
    要去吃飯」，與共同被告乙○○於警詢所稱「因為我想說剛好
    要賺車馬費1,000元，所以就可以帶女友一起去吃飯看電影
    」等語，對於當日外出原因，2人所述已有所差異，況若共
    同被告乙○○與被告甲○○並未共同販毒，衡情共同被告乙○○應
    不可能先帶被告甲○○一同前往販毒現場與購毒者交易，甚至
    應不會讓被告甲○○得知其所得係購毒所來，顯見其等當日前
    往該處目的即係共同販毒自明。
(四)據上，原判決認事用法似與論理法則有違，請將原判決撤銷
    ，更為適當合法之判決云云。
二、檢察官上訴無理由
　　原審審理後，以對於被告甲○○有為共同販賣第三級毒品未遂
    犯行，仍有合理懷疑，尚未達於通常一般之人均不致有所懷
    疑，而得確信其為真實之程度，此外，復無其他積極證據足
    資證明被告甲○○確有公訴人所指上開部分販賣第三級毒品未
    遂犯行，不能證明被告甲○○犯罪，而就被告甲○○被訴部分為
    無罪諭知，業已說明其證據取捨之依據及認定之理由，並無
    違誤，且經本院補充說明如上。是檢察官執前詞提起上訴，
    指摘原判決諭知被告甲○○無罪不當，請求本院撤銷改判被告
    甲○○有罪云云，為無理由，應予駁回。
據上論斷，應依刑事訴訟法第368條，判決如主文。
本案經檢察官劉昱吟提起公訴，檢察官洪鈺勛提起上訴，檢察官
林宏松到庭執行職務。
中　　華　　民　　國　　110 　年　　12　　月　　15　　日
                  刑事第十八庭  審判長法  官  何俏美
                                      法  官  葉乃瑋
                                      法  官  黃紹紘
以上正本證明與原本無異。
被告甲○○不得上訴。　
檢察官、被告乙○○如不服本判決維持第一審有罪判決部分，應於
收受送達後20日內向本院提出上訴書狀，其未敘述上訴之理由者
並得於提起上訴後20日內向本院補提理由書（均須按他造當事人
之人數附繕本）「切勿逕送上級法院」。
檢察官如不服本判決維持第一審無罪判決部分，應於收受送達後
20日內向本院提出上訴書狀，惟須受刑事妥速審判法第9條限制
。其未敘述上訴之理由者，並得於提起上訴後20日內向本院補提
理由書（均須按他造當事人之人數附繕本）「切勿逕送上級法院
」。
刑事妥速審判法第9條：
除前條情形外，第二審法院維持第一審所為無罪判決，提起上訴
之理由，以下列事項為限：
一、判決所適用之法令牴觸憲法。
二、判決違背司法院解釋。
三、判決違背判例。
刑事訴訟法第377條至第379條、第393條第1款之規定，於前項案
件之審理，不適用之。
                                      書記官  顏淑華
中　　華　　民　　國　　110 　年　　12　　月　　20　　日

附表
編號 品名 數量 鑑定結果 備註 1 第三級毒品愷他命 3包 透明結晶3包，含袋合計毛重3.75公克，總淨重2.9940公克，因鑑驗取用3號0.0025公克，經以GC/MS氣相層析/質譜儀法確認檢驗，檢驗結果為愷他命陽性反應。 台灣檢驗科技股份有限公司濫用藥物實驗室－台北108年8月26日濫用藥物檢驗報告（報告編號：UL/2019/00000000，見偵字卷第179、193、201頁） 2 含第三級毒品4-甲基甲基卡西酮成分咖啡包 4包 彩虹方塊外包裝（編號A1至A4），驗前總毛重26.38公克（包裝總重約4.12公克），驗前總淨重約22.26公克；隨機抽取編號A3鑑定，淨重5.93公克，取2.23公克鑑定用罄，餘3.70公克，經以氣相層析/質譜分析法、核磁共振分析法鑑定，檢出4-甲基甲基卡西酮成分，依據抽測純度值，推估編號A1至A4均含4-甲基甲基卡西酮之驗前總純質淨重約0.66公克。 內政部警政署刑事警察局108年10月14日刑鑑字第1080080104鑑定書（見偵字卷第207至208、223頁） 3 IPhone型號行動電話（門號0000000000號） 1支   4 三星廠牌行動電話（IMEI：000000000000000/00） 1支   

附錄本案論罪科刑法條全文
修正前毒品危害防制條例第4條
製造、運輸、販賣第一級毒品者，處死刑或無期徒刑；處無期徒
刑者，得併科新臺幣2千萬元以下罰金。
製造、運輸、販賣第二級毒品者，處無期徒刑或7年以上有期徒
刑，得併科新臺幣1千萬元以下罰金。
製造、運輸、販賣第三級毒品者，處7年以上有期徒刑，得併科
新臺幣7百萬元以下罰金。
製造、運輸、販賣第四級毒品者，處5年以上12年以下有期徒刑
，得併科新臺幣3百萬元以下罰金。
製造、運輸、販賣專供製造或施用毒品之器具者，處1年以上7年
以下有期徒刑，得併科新臺幣1百萬元以下罰金。
前五項之未遂犯罰之。